臺灣彰化地方法院刑事判決
110年度訴字第284號
公  訴  人  臺灣彰化地方檢察署檢察官
被      告  趙振宏


指定辯護人  本院公設辯護人  陳志忠  
上列被告因公共危險案件，經檢察官提起公訴（109年度偵字第1
2220號），本院判決如下：
    主    文
趙振宏犯妨害公眾往來安全罪，累犯，處有期徒刑陸月，如易科
罰金，以新臺幣壹仟元折算壹日。
    犯罪事實
一、趙振宏因不滿鹿港天后宮附屬香客大樓（下簡稱香客大樓）
    不讓其在香客大樓旁擺設攤位營生，已曾多次到香客大樓對
    保全及櫃台人員咆哮，竟仍於民國109年9月11日凌晨2時27
    分許，駕駛其所有之車牌號碼00-0000號自用小客貨車，基
    於毀棄損壞及公共危險犯意，先衝撞香客大樓設置在彰化縣
    ○○鎮○○路000號樓址轉角石凳6顆，再將其中3顆石凳推移至
    該中山路475號前、供公眾往來之陸路車道上，隨後離去，
    致令上開石凳斷裂而不堪用，足以生損害於香客大樓；並使
    後來經過車輛駕駛見狀煞車及越過分向限制線駛入來車道以
    避開碰撞道路上之石凳，致生該陸路往來之危險。
二、案經香客大樓代表人（即鹿港天后宮管理委員會主任委員）
    張偉東委任劉育嫺為告訴代理人訴由彰化縣警察局鹿港分局
    報請臺灣彰化地方檢察署檢察官偵查起訴。
　　理    由
一、證據能力
(一)本判決下列認定事實所引用之被告以外之人於審判外所為之
    供述證據資料（包含人證與文書證據等證據），檢察官、被
    告及其辯護人於本院審理時，對本院提示之卷證，均未爭執
    證據能力（見本院卷第169-172頁），且迄至言詞辯論終結
    前亦未再聲明異議，本院審酌上開證據資料製作時之情況，
    尚無違法不當或證明力明顯過低之瑕疵，亦認以之作為證據
    ，應屬適當，依刑事訴訟法第159條之5第2項規定，自有證
    據能力，均得為證據。
(二)本判決下列認定事實所引用之非供述證據，並無證據證明係
    公務員違背法定程序取得之證據，且與本案待證事實具有關
    聯性，均得作為證據。
二、認定犯罪事實所憑之證據及理由
(一)訊據被告趙振宏雖坦承因不滿香客大樓旁不讓擺攤，曾向香
    客大樓之保全及櫃台人員咆哮，且有於前開犯罪事實欄所載
    時地駕車，並撞及石凳之事實，對於石凳遭撞擊而斷裂不堪
    用一情亦不爭執，惟否認本案犯行，辯稱：我不是故意的。
    我當天趕著去準備開店，睡眠不足、精神不濟，才會撞到；
    又因為車身較高，感覺不到有撞到石凳，不是故意將石凳推
    到路上等語。
(二)經查，上述犯罪事實業據證人即告訴代理人劉育嫺於警詢及
    偵查時指訴甚詳（見臺灣彰化地方檢察署109年度偵字第122
    20號卷【下稱偵卷】第13-15頁、第63-64頁），並有證人即
    在場見聞之香客大樓夜班保全人員陳品宏於警詢及本院審理
    時證述在卷可證（見偵卷第17-19頁，本院卷第186-202頁、
    第207-208頁；至於證人陳品宏於本院審理時有關被告所為
    應係故意的等語【見本院卷第202頁第12行起-206頁】，為
    該證人之意見供述，未據本院採為證據，故不贅論其證據能
    力之有無）。此外，另有員警蒐證照片16幀（含香客大樓監
    視器影像擷取畫面，見偵卷第21-28頁）、車牌號碼00-0000
    號自用小客貨車車籍資料（見偵卷第29頁）1份、GOOGLE現
    場位置地圖1份、現場附近街景照片2幀（見本院卷第141、1
    43、145頁）附卷為憑，又有案發當日現場之監視器錄影光
    碟1份，已經本院製有勘驗筆錄1份及擷圖9幀得佐（見本院
    卷第115-118頁）。互核上開證人證述與蒐證照片、監視器
    錄影光碟勘驗結果大致相符，足以採信。
(三)被告雖以前詞置辯，惟查：
　1.經本院勘驗案發當時現場之監視器錄影畫面，勘驗結果如附
    件表格所載（見本院卷第115-118頁）。
　2.依附件表格二編號1、表格三編號1及2、表格四編號1及2之
    勘驗結果及擷圖照片（見本院卷第133頁、第145頁），可知
    被告所駕車輛（即該深色或黑色車輛）原先欲右轉進入路旁
    設有欄杆之巷道，在疑似碰撞道路右側路邊某物後剎車，進
    而倒車一段距離後再剎車，接著開啟大燈。斯時，若被告確
    係因精神不濟、未注意，而未開啟大燈，未能看清車前狀況
    ，以致於駕車右轉時，不慎撞及路旁之物，以被告隨即剎車
    ，再倒車一段距離並開啟大燈，並非繼續完成右轉之駕駛行
    為看來，被告當時顯然已知右轉遇有障礙物，無法強行繼續
    前行，因而剎車並倒車且開啟大燈，此舉與一般人駕車時所
    採取之避險措施相同，並無因其所謂之精神不濟，而採取異
    於常人之駕駛行為，顯見被告當時之精神狀態並未影響其駕
    車行駛於道路上之操控能力。
  3.佐以證人陳品宏證稱：案發當時我在香客大樓裡值班，聽到
    外面有人在罵三字經，我出去查看，一開始我看見被告被朋
    友開車載回來，被告在對面巷口下車，被告看到我出去，馬
    上回他家的那條巷子去開車出來，被告自己駕車是倒車出來
    的等語（見本院卷第188頁、第193頁、第200-201頁），以
    被告當時之注意能力，猶能倒車出巷口一節，適足以證明被
    告當時之精神狀況並未嚴重干擾被告駕車，被告之駕駛行為
    表現仍落在一般人之範圍內，是被告辯以本案純係因精神不
    濟駕車，不小心所致等語，容有疑問，不足採信。
　4.再參諸附件表格二編號2、表格三編號3、表格四編號3之勘
    驗結果，被告完成前述倒車一段距離接著開啟大燈後，即開
    始緩慢先右轉前行，此時雖貌似繼續原先右轉行程，然接下
    來卻非右轉進入巷道，而是改變方向往左前之另一條道路（
    即本案之中山路475號前、供公眾往來之車道）直行，並移
    動至該道路右側路邊。若依被告所辯當時趕著開店一情，何
    以倒車開啟大燈看清車前狀況後，未繼續原先右轉路程趕路
    ，反緩慢向左前方另一條道路駛去，且趕著開店又何以緩慢
    前行，在在顯示被告所辯與常情不合，無法採信，被告開啟
    大燈後緩慢駕車改變方向乃蓄意為之，至為明確。
　5.被告駕車緩慢改變方向往左前另一條道路直行後，亦未直接
    從車道直行離去，反移動至該道路右側路邊，進而車前保險
    桿碰到該道路右側路旁之灰色塊狀物體（即本案所指石凳）
    ，該塊狀物體遭被告所駕車輛往前推，之後被告竟駕車從路
    旁轉回車道上行駛，此情為附件表格四編號3之勘驗結果記
    載明確。被告此時並未如先前欲右轉進入巷道而撞及某物時
    ，立即倒車一段距離，反而繼續前行，且係將車輛從路旁轉
    回車道上行駛，被告前後駕車同樣撞及物體，對撞及物體後
    之反應卻如此不同，衡以被告先前駕車右轉撞及物體後倒車
    一段距離並開啟大燈之舉，與常人無異，已如上述，則被告
    改變方向駕車後，不直接從該車道直行離去，且撞及物體後
    之上開舉止，均更彰顯被告係故意為之，並非駕車之自然反
    應。又被告之車輛推行灰色塊狀物行駛於車道，約7秒後，
    被告駕車突然緊急剎車，灰色塊狀物自車前保險桿處滑行至
    車道中央；被告繼而駕車向左前行駛越過分向限制線，駛入
    對向車道逆向行駛離去等節，有附件表格四編號3、表格一
    編號1及2、表格三編號3及4之勘驗結果可查（其中秒數部分
    可由附件表格三編號3看出）。被告若果真不知所駕車輛正
    推行該塊狀物，何以在車道並無任何變化之情況下，突然剎
    車？據被告所提修車收據（為案發後十數天之汽車引擎修繕
    收據，見本院卷第183頁，此作為彈劾證據，故不贅論其證
    據能力）及被告、辯護人當庭陳述稱：被告車輛之車身較高
    ，前方保險桿的高度不會撞到石凳，所以當時沒有很明顯的
    對車子行駛功能產生立即影響，是因為車下引擎碰到（石凳
    ）造成裂縫，行駛一段時日後，引擎機油漏光造成引擎受損
    而送廠大修等語（見本院卷第213-214頁），可知被告當時
    所駕車輛未有明顯異狀，被告卻突然在車行長達7秒之後突
    然剎車，繼而更向左前行駛，逆向駛入對向車道後離去，由
    此可見被告當時並非因車輛發生狀況而突然剎停，實係駕車
    欲將灰色塊狀物亦即石凳推行至車道上，方剎停以將石凳擺
    放在車道中，旋即駕車逆向往前離去，故而被告及辯護人上
    開所辯，與常理相悖，並不可取。
　6.被告雖另辯以：我不會笨到駕車故意撞石凳，造成車輛受損
    等語。然勘驗本案監視器錄影光碟畫面可看出，被告自從駕
    車往左前方向進入本案中山路之車道後，即緩慢往道路右側
    行駛（有附件表格四編號3、表格二編號2、表格三編號3之
    勘驗結果得佐），被告如此小心翼翼緩慢駕駛，將該塊狀物
    即石凳推至道路中，明顯即為避免石凳因撞擊之車速快而滾
    動，而在推移石凳過程中造成車身受損，因此被告原本自信
    如此緩慢推移石凳會使車身無損，故在本案之後並未檢查車
    輛，以至於案發後駕車一段時間仍未發覺車身受損，迨引擎
    機油漏光、溫度上升，才於17日之後（送修日期為109年9月
    28日，見該修車收據，附於本院卷第183頁）將該車送廠修
    理，由此足徵被告當時係預料如此緩慢駕車推移石凳，不會
    招致車身損害而為之；況該修車收據上記載之修繕項目全然
    為引擎拆工，除此之外，別無其他車身之修繕，可見被告當
    時駕車之謹慎小心，以致車體幾乎全然無損（除引擎有不易
    察覺之裂縫，以致日後逐漸滲漏機油外），更足以佐證被告
    當時確係故意駕車小心推移石凳無疑，被告上開所辯，純屬
    卸責之詞，不予採信。
  7.被告駕車將3個石凳推移至供公眾通行之車道中，核該等石
    凳均體積不小，形同3個大石塊橫擋於路中，有現場及石凳
    照片可證（見偵卷第21-28頁），明顯造成車輛通行之困難
    ，且經勘驗現場監視器錄影光碟畫面，確實在被告車輛之後
    ，同向另有一部淺色小客車行駛至該處車道時，須剎車放慢
    速度並跨越分向限制線，逆向自對向車道離去，此情有附件
    表格一編號2之勘驗結果得憑，可見車道上堆置之石凳確實
    已造成車輛通行之阻礙，且該處雖有照明，然若值深夜，亮
    度有限，以同向駕車在後之上開淺色車輛於發覺前方有障礙
    物（石凳）而剎車減慢速度時，已距該等石凳相當近，約莫
    2秒時間即通過石凳旁（有附件表格一編號2之勘驗結果及擷
    圖照片【見本院卷第125頁】可證），反應時間緊迫，堪認
    被告堆置之石凳對於通行至該處之車輛，若稍不注意，即有
    撞擊上開堆置物之可能，而產生人車碰撞或摔倒之虞，確有
    因而造成車毀人傷亡，致生公眾往來之危險，是以被告上開
    駕車推移石凳至路上堆置之行為，已致生公眾往來之危險，
    應無疑義。綜上所述，被告所辯各節皆屬無據，委無足採。
(四)本案事證已臻明確，被告犯行堪以認定，應依法論科。
三、論罪科刑
(一)核被告所為，係犯刑法第354條之毀棄損壞罪，及同法第185
    條第1項之妨害公眾往來安全罪。被告以一行為觸犯前開2罪
    名，為想像競合犯，應依刑法第55條前段規定，從一重之妨
    害公眾往來安全罪處斷。
(二)查被告前因不能安全駕駛之公共危險罪，經本院以104年度
    交簡字第1214號判決判處有期徒刑3月確定，於104年11月23
    日易科罰金執行完畢之情，有臺灣高等法院被告前案紀錄表
    在卷可稽，被告受有期徒刑執行完畢，5年以內故意再犯本
    案有期徒刑以上之罪，應依刑法第47條第1項規定，論以累
    犯；復參酌被告前案犯行為公共危險罪，復為本案公共危險
    犯行，而屬危害社會治安相同類型犯罪，足徵其有反覆觸犯
    公共危險罪之特別惡性，及對刑罰反應力較為薄弱，參照司
    法院釋字第775號解釋之意旨，本院認為將被告所犯本案之
    罪法定最低本刑予以加重後，仍符合罪刑相當原則，爰依刑
    法第47條第1項規定，加重其刑。
(三)爰審酌被告對天后宮香客大樓禁止擺攤一事不滿，卻不思理
    性溝通、妥適解決，竟以毀損告訴人設置之石凳，及將石凳
    推移至車道之過激手段表示不滿；另考量被告於本案妨害公
    眾往來安全使用之犯罪手法為堆置石凳至車道上，易影響眾
    多往來車輛安全、告訴人所受損害程度、被告否認犯行之犯
    後態度（此雖為被告防禦權之正當行使，不能據為被告加重
    刑度之事由，然與其他坦承犯行之被告相較，自應於量刑時
    予以審酌，以符平等原則），及告訴代理人表示本案之後有
    再發生2次滋擾事件，之後就沒有了，對刑度沒有意見等語
    ，檢察官求處有期徒刑8月之求刑意見，辯護人請求從寬從
    輕為科刑處理等語，兼衡被告自述：我是高職畢業，有中餐
    廚師丙級技術執照。已離婚，有兩個已成年的兒子。我目前
    獨自住在公司宿舍，但每隔2、3天會回家探望母親。現從事
    做港式燒臘，月收入約新台幣（下同）3萬5千元，其中提供
    5千元給母親作為生活費，另有車貸30萬元，每月要還10,53
    0元等語之智識程度、家庭生活經濟狀況等一切情狀，認檢
    察官求刑稍嫌過重，乃量處如主文所示之刑，並諭知易科罰
    金之折算標準。
(四)查被告用以毀損前開石凳，並將石凳推移至車道所用之車牌
    號碼00-0000號自用小客貨車1輛，固係供犯罪所用之物，且
    為被告所有（業據被告供明，並有車號查詢汽車車籍資料在
    卷，見偵卷第10、29頁），惟考量上開車輛價值不低，用途
    亦非專供犯罪所用之物，復為被告代步工具，倘對上開車輛
    宣告沒收或追徵，相較被告犯罪情節，顯有過苛之虞，爰依
    刑法第38條之2 第2 項規定，不予宣告沒收或追徵。
據上論斷，應依刑事訴訟法第299條第1項前段，判決如主文。
本案經檢察官王元郁提起公訴，檢察官廖偉志、林士富到庭執行
職務。
中　　華　　民　　國　　110 　年　　10　　月　　29　　日
                  刑事第五庭    審判長法官  周淡怡
                                法      官  李淑惠
　　　　　　　　　　　　　　    法      官  陳德池
以上正本證明與原本無異。
如不服本判決應於收受判決後20日內向本院提出上訴書狀，並應
敘述具體理由。其未敘述上訴理由者，應於上訴期間屆滿後20日
內向本院補提理由書(均須按他造當事人之人數附繕本)「切勿逕
送上級法院」。
告訴人或被害人如對本判決不服者，應具備理由請求檢察官上訴
，其上訴期間之計算係以檢察官收受判決正本之日期為準。
中　　華　　民　　國　　110 　年　　10　　月　　29　　日
                                書  記  官  陳火典
附錄本案論罪法條全文
【中華民國刑法第185條】
損壞或壅塞陸路、水路、橋樑或其他公眾往來之設備或以他法致
生往來之危險者，處5年以下有期徒刑、拘役或1萬5千元以下罰
金。
因而致人於死者，處無期徒刑或7年以上有期徒刑；致重傷者，
處3年以上10年以下有期徒刑。
第1項之未遂犯罰之。

【中華民國刑法第354條】
毀棄、損壞前二條以外之他人之物或致令不堪用，足以生損害於
公眾或他人者，處2年以下有期徒刑、拘役或1萬5千元以下罰金
。

附件：
表格一　　　　
一、檔案名稱：00000000_02h14m_ch08_1920x1088x15.m4v 　　（影片長度：0分24秒）（無聲音）   編號  時間  勘驗內容  1. 00：00：05～ 00：00：10 1.一台深色車輛（經放大後顯示為車號00-0000號）自畫面左下方出現，行駛於車道上。 2.（00：06）深色車輛緊急煞車，車輛停止後，有二塊灰色塊狀物體（疑似石凳）自車輛前方保險桿處滑行至道路中央。 2. 00：00：11～ 00：00：24 1.深色車輛左轉越過分向限制線，駛入逆向車道離去，直到影片結束皆未再出現。 2.（00：20）有一部淺色自小客車出現於畫面左方。 3.（00：22）上開淺色自小客車跨越分向限制線並煞車燈亮起，並放慢車速。 4.（00：22～00：24）該淺色自小客車放慢車速自對向車道離去。 

表格二　　
二、檔案名稱：00000000_02h19m_ch03_1920x1088x15.m4v （影片長度：0分59秒）（無聲音）   編號  時間 勘驗內容 1. 00：00：06～ 00：00：19 1.一台深色車輛自畫面右上方出現，行駛於車道上。 2.（00：12）深色車輛行進中右轉駛至道路右側路邊並煞車，疑似碰撞道路右側路邊某物。 3.（00：13）深色車輛倒車一段距離後煞車，停於逆向車道上，並於車停後開啟車前大燈。 2. 00：00：20～ 00：00：59 1.深色車輛緩慢往右前方移動，至道路右側路邊後，再轉回道路上。 2.（00：30）深色車輛行駛於車道上，車前保險桿下方有二個灰色塊狀物體（疑似石凳）。 3.（00：33）深色車輛推著二塊灰色塊狀物體自畫面右下角駛離，直到影片結束皆未再出現。 

表格三
三、檔案名稱：00000000_02h19m_ch05_1920x1088x15.m4v 　　（影片長度：0分58秒）（無聲音）   編號 時間 勘驗內容 1. 00：00：08～ 00：00：12 1.一台深色車輛自畫面左上角出現行駛於道路。 2.（00：11）深色車輛突然右轉駛入道路右側路邊某處。 2. 00：00：15～ 00：00：19 1.深色車輛倒車一段距離後煞車，停於逆向車道上，並於車停後開啟車前大燈。 3. 00：00：21～ 00：00：41 1.深色車輛緩慢往右前方移動，至道路右側路邊後，再從路邊轉回道路上。 2.（00：31）深色車輛行駛於道路上，行駛中車身有些許頓挫。 3.（00：38）深色車輛行進中突然煞車，車停後有二個灰色塊狀物體（疑似石凳）從車前保險桿處滑行至道路中央。 4. 00：00：42～ 00：00：58 1.深色車輛左轉越過分向限制線，駛入逆向車道離去，直到影片結束皆未再出現。 2.（00：54）有一部淺色車輛自對向車道離去。 
    
表格四
四、檔案名稱：00000000_02h19m_ch14_1920x1088x15.m4v 　　（影片長度：0分59秒）（無聲音）   編號 時間 勘驗內容 1. 00：00：10～00：00：12 1.黑色車輛自畫面左上方出現，未開大燈。 2.（00：11）行進中右轉至道路右側路邊並煞車。 2. 00：00：13～00：00：19 1.深色車輛倒車一段距離後煞車，停於逆向車道上。 2.（00：18）黑色車輛於車停後開啟車前大燈。 3. 00：00：20～00：00：59 1.深色車輛緩慢先右轉再改變方向往左前之後再直行，移動至道路右側路邊。 2.（00：27）深色車輛車前保險桿碰到道路右側路邊旁之灰色塊狀物體（疑似石凳），該塊狀物體被該深色車輛往前推，之後深色車輛從路邊轉回車道上。 3.（00：30）深色車輛推行著灰色塊狀物體自畫面右上方駛離，直到影片結束皆未再出現。